【裁判字號】    97,交聲,1508
【裁判日期】    971120
【裁判案由】    違反道路交通管理處罰條例聲明異議
【裁判全文】
臺灣士林地方法院交通事件裁定        97年度交聲字第1508號
原處分機關  臺北市交通事件裁決所
異  議  人
即受處分人  吉祥貨運有限公司
                    統一編號：00000000號
法定代理人  乙○○
上列異議人即受處分人因違反道路交通管理處罰條例案件，對於
臺北市交通事件裁決所民國97年9 月26日所為處分（原處分案號
：北市裁罰字第裁22-C00000000號）聲明異議，本院裁定如下：
    主  文
原處分撤銷。
吉祥貨運有限公司不罰。
    理  由
一、原處分意旨略以：異議人即受處分人所有車牌號碼136-AP號
    營業貨運曳引車（下稱系爭車輛）於民國97年4 月28日晚上
    6 時45分許，在臺北縣林口鄉台15線11.5公里處，因「超載
    行駛」被臺北縣政府警察局新莊分局下福派出所當場攔停掣
    單舉發，原處分機關乃逕行審核上開違規舉發通知單違規事
    實欄位所載之違規事實為超載運砂石，經查詢車種，查知上
    開車輛非「砂石專用車」，而以傾卸框式裝載砂石土方，故
    函請臺北縣政府警察局新莊分局下莊派出所依道路交通管理
    處罰條例第29條之1 第1 項製單告發，裁處新臺幣（下同）
    4 萬元。
二、異議意旨略以：系爭車輛於上揭時地並未載運「砂石」，而
    係載運「泥漿」，泥漿含有水份，故需使用密封式之車廂，
    避免於運輸途中滲漏，系爭車輛所附掛之車號9S-99 號營業
    用半拖車，即係密封式、專門打造用來裝載泥土或泥漿之車
    廂。員警於舉發超載之罰單「違規事實」欄記載「載運泥土
    」，足證系爭車輛並非載運「砂石」，員警係依原處分機關
    要求，不得不開立「裝運『砂石』未依規定使用砂石專用車
    」之罰單，認定違規事實前後顯然不一致，舉發內容與事實
    不符，原處分裁罰殊屬不當，應予撤銷等語。
三、按認定犯罪事實所憑之證據，雖不以直接證據為限，間接證
    據亦包括在內。然而無論直接證據或間接證據，其得為訴訟
    上之證明者，須於通常一般之人均不致有所懷疑，而得確信
    其為真實之程度者，始得據為有罪之認定。倘其證明尚未達
    此一程度，而有合理之懷疑存在，而無從使事實審法院得有
    罪之確信時，即應由法院為諭知被告無罪之判決（最高法院
    76年度臺上字第4986號判例參照）。又法院受理交通事件，
    準用刑事訴訟法之規定，道路交通管理處罰條例第89條前段
    定有明文，是以法院審理行為人違反道路交通管理處罰條例
    案件時，當有其適用。從而法院於審理行為人違反道路交通
    管理處罰條例案件，如就原處分機關所認定之行為人違規事
    實仍有合理之懷疑，而無法確信行為人確有該當於道路交通
    管理處罰條例各該處罰條文之構成要件事實時，此際即應依
    罪疑唯輕之原則，為受處分人有利之認定。次按「裝載砂石
    、土方未依規定使用專用車輛或其專用車廂未合於規定或變
    更車廂者，處汽車所有人新臺幣4 萬元以上8 萬元以下罰鍰
    ，並當場禁止通行。」道路交通管理處罰條例第29條之1 第
    1 項固定有明文，惟欲以此規定處罰汽車所有人，應以「裝
    載『砂石』未規定使用砂石專用車輛」為要件，徵諸上開規
    定甚明。
四、經查，受處分人固不否認系爭車輛並非「砂石」專用車輛（
    本院卷第23頁），且就舉發單位於97年4 月28日開立之「載
    運泥土經會同司機過磅，核重35噸，載重41.28 噸，超載6.
    28噸」之舉發違規通知單（本院卷第8 頁，下稱第1 張舉發
    通知單）並無不服（本院卷第4 頁），惟就舉發單位嗣於97
    年5 月29日又開立之「裝載砂石未依規定使用砂石專用車」
    舉發違規通知單（本院卷第9 頁，下稱第2 張舉發通知單）
    及原處分裁罰，則堅決否認有載運砂石之情事，辯稱其係載
    運泥漿（土）。依第1 張舉發通知單「違規事實」欄，員警
    係記載「載運泥土」，於第2 張舉發通知單，就同1 次之「
    違規事實」，卻記載「裝載砂石」，二者顯不一致，是本件
    首應究明，系爭車輛於上揭時地所載運之物究為「泥土」或
    「砂石」。證人即承辦本件舉發之員警甲○○證稱：系爭車
    輛於上開時地遭伊攔停要求過磅，過磅時伊看見車輛載運泥
    土，未看到廢棄物、石頭，故伊於第1 張舉發單「違規事實
    」記載「載運泥土」超重，伊嗣後依原處分機關97年5 月26
    日函（本院卷第15頁）要求製發第2 張舉發通知單，伊確定
    系爭車輛是載泥土而非砂石，惟原處分機關來函要求開立，
    伊只好依函示意旨開罰單，伊也認為與事實不符等語（本院
    卷第24、25頁）等語，證人甲○○所述，核與臺北縣政府警
    察局新莊分局97年7 月15日北縣警新交字第0970030141號函
    稱：本案半拖車（車號9S-99） 為密封式傾卸式車廂，本分
    局員警原依現場目擊舉發超載泥土，後經臺北市交通事件裁
    決所來函要求舉發「裝載砂石未依規定使用砂石專用車輛」
    ，本分局僅能就超載部分認定等語（本院卷第11頁）相符，
    堪認受處分人辯稱並未裝載砂石，係載運泥漿（土）屬實。
    原處分認卷第1 張舉發通知單「違規事實」欄記載「超載運
    砂石」云云，殊與卷附第1 張舉發通知單之記載不符，原處
    分認定事實，顯有違誤。據此，本件並無證據證明受處分人
    以系爭車輛裝載砂石，即無從遽認其有違反道路交通管理處
    罰條例第29之1 條第1 項之「裝載砂石未依規定使用專用車
    輛」，原處分認受處分人有上揭違規，尚乏依據。
五、綜上所述，本件既查無其他積極證據足以證明受處分人有原
    處分機關所認定之前開違規行為，自應為對受處分人有利之
    認定。原處分機關不察，遽對受處分人為前開裁決，難認為
    允當，應認本件異議為有理由，由本院將原處分撤銷，改諭
    知受處分人不罰。
據上論斷，依道路交通案件處理辦法第20條前段，裁定如主文。
中    華    民    國    97    年    11    月    20    日
                    交通法庭法  官  陳美彤
以上正本證明與原本無異
如不服本裁定應於送達後5日內向本院提出抗告狀
                            書記官  賴麗容
中    華    民    國    97    年    11    月    20    日


司法院資訊處製作；財團法人民間司法改革基金會備份。
